【裁判字號】    89,易,2088
【裁判日期】    891215
【裁判案由】    違反台灣地區與大陸地區人民關係條例
【裁判全文】
臺灣臺南地方法院刑事判決                        八十九年度易字第二八八號
    公  訴  人  臺灣臺南地方法院檢察署檢察官
    被      告  甲○○
                乙○○
                丙○○
    共      同  郭俊廷
    選任辯護人
右列被告等因違反臺灣地區與大陸地區人民關係條例案件，經檢察官提起公訴（八十
九年度偵字第二九五一號），本院判決如左：
    主  文
甲○○、乙○○、丙○○均無罪。
    理  由
一、公訴意旨略以：被告乙○○與丙○○合夥在臺南市○區○○路二號八樓十室開設
    白雪美容護膚坊，另雇用被告甲○○為服務生，三人均明知念珠鳳（另案偵辦）
    是大陸地區人民，係未經依法申請許可偷渡入境台灣地區，觸犯國家安全法之犯
    人，竟仍於八十九年二月間未經依法申請許可，予以僱用，在上開美容護膚坊，
    從事按摩之工作，薪資每二小時一節新台幣二千八百元，念珠鳳分得六百元，餘
    由甲○○、乙○○及丙○○等人取得。迨同月二十二日晚上十時十五分許，在上
    址為警當場查獲，因認被告三人共同涉有臺灣地區與大陸地區人民關係條例第八
    十三條第一項之違反不得僱用大陸地區人民在臺灣地區從事未經許可之工作罪嫌
    。
二、按犯罪事實應依證據認定之，無證據不得推定其犯罪事實；又不能證明被告犯罪
    者，即應諭知無罪之判決，刑事訴訟法第一百五十四條、第三百零一條第一項分
    別定有明文。本件公訴人認被告三人涉有前開僱用大陸地區人民罪嫌，係以被告
    甲○○、乙○○、丙○○之自白，經核與大陸地區人民念珠鳳於警、偵訊所為供
    述相符，被告等早就如何逃避查緝、脫免刑責等情節預作安排，足認被告等明知
    所僱用之女子身分不明，是被告等空言否認知悉念珠鳳係大陸地區人民，不足採
    信等作為所憑之論據。訊據被告等於本院審理時均堅決否認有右揭犯行，被告乙○○辯稱：其在臺南市○○路二號八樓十室負責經營白雪美容護膚坊，僱用被告
    甲○○為服務生，僱請大陸地區人民念珠鳳擔任按手工作，共約五次，已在偵訊
    時即坦承不諱，但辯稱：「我不知念珠鳳是大陸偷渡來臺小姐，負責連絡之「阿
    順」並未言明，因有身分證一時看不出來」，「是『阿順』主動來店招攬，說若
    有欠小姐服務，請與之聯絡」，故將電話給被告甲○○，若有需要請與「阿順」
    聯絡，衡之念珠鳳身上有身分證，一般人難知其為大陸偷渡來臺工作者，被告乙○○顯無犯罪故意，灼然明甚。被告甲○○辯稱：其受僱於被告乙○○擔任服務
    生，期間僅一個月，每日工作十二小時，月薪三萬元，其擔任本案以電話呼叫「
    阿順」派念女來美容，初不知念女係大陸女子，尤不知念女係偷渡來臺小姐，此
    稽之念女被查時身上尚有偽造身分證即知，念女不可能主動供明伊違法偷渡來臺
    工作，是被告甲○○並無犯罪故意。被告丙○○則辯稱：其原係有意與被告乙○○合夥經營，約定以被告丙○○為店名商業登記名義人，當時並無預計會犯法，
    尤未預計請大陸小姐工作，嗣因被告丙○○遲遲無付款到位，始未辦登記，但被
    告乙○○還是向被告甲○○坦告實際負責人是自己，從而被告並非店經營負責者
    ，灼然明甚。又被告丙○○因遲未出資，因此僅來店一次找被告乙○○，並無任
    何分擔店內之經營行為，尤不知被告乙○○應「阿順」要求所提供美容小姐係大
    陸偷渡客，更不曾與念女見面，從而被告丙○○與被告甲○○、乙○○二人並無
    犯意聯絡與行為分擔，公訴意旨僅以被告甲○○於警訊時供稱丙○○來過，曾某
    係人頭，遽為推論被告丙○○亦為共犯，顯乏積極證據等語。
三、經查：被告甲○○於警訊初訊時，明白陳稱其所服務之白雪美容護膚坊之負責人
    係被告丙○○，且老闆每日上午會至店內收款等語，次於第二次警訊時，則改稱
    白雪美容護膚坊之負責人為被告乙○○，並稱係因被告乙○○聘用丙○○充當護
    膚坊之人頭戶，以免被查獲時被移送云云，然觀之被告乙○○於偵訊中坦承經營
    白雪護膚坊，被告丙○○則否認在該處做事之情，顯與被告乙○○聘請丙○○擔
    任人頭戶以躲避刑責之初衷有所違背，被告甲○○對於何人始為白雪美容護膚坊
    負責人之供詞，自堪懷疑。次查，被告甲○○於警訊中，供稱均係以行動電話門
    號00000000ＸＸ號（詳卷）與老闆聯絡，而該門號係由被告丙○○所租
    用，復據本院查證明確，並有遠傳電信公司回函附卷可稽，被告乙○○雖於本院
    審理時陳稱係因曾積欠遠傳公司電話費，不能再行申請門號，才以被告丙○○之
    名義辦理云云，惟國內無線通訊業務並非獨佔市場，縱或被告乙○○積欠遠傳公
    司電話費之情屬實，則被告乙○○欲再行租用行動電話門號時，並非僅有遠傳電
    信公司之門號可供選擇，再酌以現行各家無線通訊業者彼此間之激烈競爭，另行
    申請他公司之行動電話門號，亦非困難之事，則被告乙○○特意以丙○○之名義
    辦理租用行動電話門號，即與常情有所不符。末查，被告丙○○原於偵訊中檢察
    官訊問白雪護膚坊係何人開的時，答稱「之前合夥，後來沒有做。我並沒有在此
    做事」，於本院審理時，則稱原先係與被告乙○○合夥，但因資金籌不出來所以
    由乙○○獨資等語，被告丙○○對於究已參與白雪護膚坊之經營，其後因故退出
    ，抑或始終未曾參與白雪美容護膚坊之經營，前後供述已有出入；再審之被告甲○○於警訊中陳稱被告乙○○係聘用丙○○作為人頭，與被告乙○○、丙○○二
    人所供係合夥關係亦顯然不同，本院因認被告乙○○、丙○○二人所供述被告丙○○並未參與經營乙節，要屬勾串圖免被告丙○○刑責之詞，不足採信。
四、次按，所謂「僱用」關係，係指受僱人接受僱用人之指揮監督，在一定時間、地
    點提供勞務，僱用人則給付報酬之法律關係。本件被告乙○○、丙○○所經營之
    白雪美容護膚坊，其經營模式係待顧客上門後，始以電話聯絡綽號「阿順」媒介
    女子前來等情，業據被告甲○○、乙○○分別於警、偵訊及本院審理時供述甚詳
    ，經核復與念珠鳳於警、偵訊所陳述情節相符，念珠鳳且於偵訊中陳稱其按摩之
    報酬為每次二千八百元，其中只有六百元係其所得，剩下交載我來的人（八十九
    年二月二十三日偵訊筆錄），念珠鳳係接受綽號「阿順」指示前往不特定處所為
    人按摩，並由「阿順」給付報酬之情，堪予認定；至於白雪美容護膚坊僅係要求
    「阿順」媒介小姐前來，對於實際前來之人為何，顯無置喙餘地，此觀之被告甲○○於本院審理時供稱每次聯絡後均為不特定小姐過來可證，是與念珠鳳具有上
    開「僱用」關係者，應為「阿順」，而非以「阿順」為交易對象之被告三人。至
    於被告間對於遭警查獲時如何逃避、脫免刑責等情，縱或業已預作安排，惟被告
    等向「阿順」要求媒介小姐時，既不能知悉實際前來者為何人，自亦不能僅以被
    告等預作脫罪之安排，遽而推論被告等明知或能預見實際前來之念珠鳳係屬大陸
    地區人民。綜上所述，本件被告三人經營白雪美容護膚坊，既採外叫小姐前來服
    務之經營方式，應認其等與實際前來之大陸地區人民念珠鳳間並無僱用關係存在
    ，遑論有僱用大陸地區人民之故意，此外，本院復查無其他證據，足認被告等有
    何違反臺灣地區與大陸地區人民關係條例第八十三條第一項之犯行，不能證明被
    告等犯罪，揆諸首開說明，自應為被告等無罪之諭知。
據上論斷，應依刑事訴訟法第三百零一條第一項，判決如主文。
本件經檢察官張啟祥到庭執行職務。
中    華    民    國      八十九    年      十二      月      十五      日
                              臺灣臺南地方法院刑事第四庭
                                  法  官  吳  坤  芳
右正本證明與原本無異。
如不服本判決，應於判決送達後十日內向本院提出上訴狀( 應附繕本 )。
                                  書記官  馬  愛  君
中    華    民    國      八十九    年      十二      月      十五      日


司法院資訊處製作；財團法人民間司法改革基金會備份。
